臺灣高等法院民事判決
109年度上易字第220號
上  訴  人  陳奕竹  
訴訟代理人  吳勇君律師
被  上訴人  馬秋麗  
上列當事人間請求損害賠償事件，上訴人對於中華民國108年12
月19日臺灣臺北地方法院108年度訴字第3288號第一審判決提起 
一部上訴，本院於109年7月22日言詞辯論終結，判決如下：
    主      文
上訴駁回。
第二審訴訟費用由上訴人負擔。
    事實及理由
一、被上訴人經合法通知未於言詞辯期日到場，經核無民事訴訟
    法第386條所列各款情事，依上訴人聲請由其一造辯論判決
    。
二、上訴人主張：伊與原審被告甲○○至民國106年12月6日始離婚
    ，被上訴人明知甲○○離婚前為有配偶之人，竟於106年7月間
    ，在臺北市○○區○○路000號地下1樓與之發生性關係，甲○○所
    涉通姦罪經檢察官以107年度偵字第28283號起訴，被上訴人
    與甲○○自106年7月至106年12月6日間仍繼續以超越一般朋友
    關係交往，共同侵害伊之夫妻身分法益及婚姻關係之圓滿，
    致伊精神上受有痛苦，爰依民法第184條第1項、第185條第1
    項、第195條第1項、第3項規定請求甲○○與被上訴人連帶賠
    償。聲明：甲○○與被上訴人應連帶給付上訴人100萬元，及
    自民事變更追加暨調查證據聲請狀繕本送達翌日起至清償日
    止，按年息5%計算之利息。原審判決甲○○應給付上訴人50萬
    元，及自108年9月13日起至清償日止，按年息5%計算之利息
    ，駁回上訴人其餘之訴。上訴人就請求被上訴人賠償部分，
    聲明不服，提起一部上訴。上訴聲明：㈠原判決關於駁回後
    開第2項之訴部分廢棄。㈡上開廢棄部分，被上訴人應給付上
    訴人50萬元，及自108年9月13日起至清償日止，按年息5%計
    算之利息（上訴人就其餘敗訴部分，未聲明不服）。
三、被上訴人未到庭，亦未提出書狀作何聲明及陳述，惟其於原
    審辯稱：伊於106年7月間初識甲○○時係擔任酒店服務生陪客
    人喝酒，因當天伊與男友分手心情不好，甲○○說他剛離婚，
    有3個小孩要扶養，安慰伊要伊振作，伊當時已喝醉，甲○○
    說會送伊回家，叫伊到另一包廂休息，等客人均離開後，甲
    ○○到伊所在包廂2人就發生性行為，因甲○○說他已離婚，故1
    06年7月後伊繼續跟甲○○交往，甲○○於106年12月間消失3天
    ，伊乃以臉書傳訊息給上訴人，欲向上訴人打聽甲○○之下落
    ，3天後甲○○才告知去辦理離婚，故伊於106年12月間始知甲
    ○○剛離婚之事等語。
四、查被上訴人與甲○○於106年7月間發生性行為，於106年7月至
    106年12月6日間仍繼續以超友誼關係交往，甲○○與上訴人至
    106年12月6日始離婚等，有甲○○個人基本資料查詢結果可參
    （見救字卷第19頁），且為兩造所不爭（見原審卷第111至1
    14 頁），可信為真。
五、上訴人主張被上訴人明知甲○○為有配偶之人，竟於106年7月
    間與之發生性關係，自106年7月至106年12月6日間仍繼續以
    超越一般朋友關係為交往，侵害伊之夫妻身分法益及婚姻關
    係之圓滿，致伊精神上受有痛苦，請求被上訴人賠償50萬元
    ，為被上訴人所否認，並以前詞置辯。經查：
  ㈠依上訴人、被上訴人於106年12月9日之臉書對話：「…⒈姐姐
    （上訴人），不好意思打擾妳。首先我（被上訴人）沒有惡
    意傳這封訊息。只是都身為女生，我跟和哥在一起半年了，
    我現在本身也有懷胎20週。我其實對於和哥有著好多的不了
    解與疑問，我發現他真的很習慣性說謊，冒昧的這樣打擾妳
    很抱歉。但是，如果姐姐不介意的話，我有些問題很想了解
    ，因為，真的非常重要。也希望妳能暫時幫我保密我有聯繫
    妳事情，真的希望妳能給我機會讓我明白一些事情。期盼妳
    的回覆。謝謝妳。⒉我（上訴人）對你（被上訴人）沒什麼
    問題，當初你的決定，沒人逼你，大家還勸你說他有家庭，
    你執意纏著他，那你就必須面對現在的一切。（被上訴人）
    不好意思，是沒人逼我，我也沒有纏著他，他有家庭我知道
    ，但是，是妳前夫欺騙我說跟妳已經離婚了，導致我受騙，
    大家勸我的大家是在勸我還是另有其他原因，那些大家應該
    清楚，我確實正在面對，我不是說謊逃避的人。⒊（上訴人
    ）有家庭怎會是離婚狀態？（被上訴人）是和哥跟我說離婚
    了，我不會聽說，所以受騙了，這些世界我太淺，要是我當
    初知道他還沒離婚，那我早已踢他出局，我可以找到更好的
    。（上訴人）那麼多人跟你說，你沒查證，只信他，那不就
    盲目了…」（見原審卷第57至59頁），依上開臉書對話，被
    上訴人表示因相信甲○○告知其已離婚始會與之交往，則在上
    訴人與甲○○於106年12月6日離婚之前，被上訴人顯不知其婚
    姻狀態甚明。
　㈡甲○○於警詢稱：「我的確是在與原告（上訴人）婚姻持續狀
    態下，讓乙○○懷有我的小孩，乙○○不知道，她是在106年12
    月中旬左右才知道我跟原告在106年12月6日始離婚，她之前
    都以為我早已離婚…」（見偵卷第19頁），於偵訊稱：「…我
    與乙○○發生性關係時，沒有跟她說我的婚姻狀況，我跟她說
    我有3 個小孩，但是沒有老婆，我跟乙○○說我已經離婚了…
    」（見偵卷第66頁）；於原審稱：「…我有跟被告乙○○說我
    有離婚，但事實上我沒有離婚，因我覺得跟被告乙○○聊的來
    ，所以我隱瞞事實…」（見原審卷第113頁）。被上訴人於警
    詢稱：「…甲○○曾在106年9月底有跟我說他有告訴前妻（即
    上訴人）他有女朋友了；我是因為被甲○○欺騙了半年，所以
    懷疑我對這個人的瞭解是否不夠，這才傳訊息問原告（即上
    訴人）是否可以告訴我一些有關甲○○的事，我是在106年12
    月9日知道，原告與甲○○在106年12月6日才剛離婚，之前甲○
    ○都騙我他單身…」（見偵卷第22至24頁）；於偵訊時稱：「
    我不知道甲○○的婚姻狀況，他說他剛離婚，沒有老婆、女朋
    友，只有3個小孩…」（見偵卷第66頁）；於原審稱：「…106
    年12月時因為甲○○消失3天，我不知道要去哪裡找甲○○，所
    以我就傳臉書訊息給原告（上訴人），我想說原告是甲○○的
    前妻，而我想要向原告打聽甲○○的下落，過了3天之後，甲○
    ○回來後才告知我他是去辦理離婚的…」（見原審卷第114頁
    ）。足見被上訴人因受甲○○之欺瞞，相信其已離婚始與之交
    往，迄106年12月9日與上訴人在臉書上對話後，始知甲○○實
    際上婚姻關係仍存續。而依被上訴人與甲○○之前揭供述互核
    相符，上訴人誤認其二人所述互相矛盾云云，並不可採。
　㈢證人張長棟證稱：「我只知道甲○○於106年離婚，時間不確定
    ，我知道甲○○在婚姻期間在外有女友，甲○○的女友是姓馬的
    小姐；我應該是106年10月之前有在通訊軟體裡面跟馬小姐
    說過甲○○為有配偶、子女之人；遲到入庭在場之被告乙○○就
    是上開證述之馬小姐…記得在招待所的VIP包廂或是大廳有跟
    被告乙○○講過被告甲○○是有婚姻的人，因為被告甲○○當時跟
    我說他已經跟被告乙○○說他有小孩，後來甲○○又跟我說小孩
    不是他的，我就跟甲○○說小孩不是你的，那你理她幹嘛，被
    告甲○○就跟我說這些事情，我就跟被告甲○○說為何要這樣傷
    害原告、被告乙○○兩個女人，當時大家都在喝酒…」（見原
    審卷第109至111頁），張長棟僅為認識甲○○及上訴人之友人
    ，對於二人之婚姻存續期間略為知悉，所稱於106年10月之
    前有在通訊軟體裡面跟被上訴人說過甲○○為有配偶、子女之
    人，及在招待所的VIP包廂或是大廳有跟被上訴人講過甲○○
    是有婚姻的人等，僅能證明有勸戒被上訴人，但對於何時、
    地向被上訴人告知甲○○之實際婚姻狀況，所述內容並不一致
    ，就關於被上訴人何時知悉甲○○為有配偶之人一事，亦未指
    明，故難以其上開證述，即認被上訴人明知甲○○仍為有配偶
    之人而仍與之交往一事為真。
  ㈣至於上訴人稱被上訴人不否認「MABO哥」、「小潘」曾對其
    勸告，自稱覺得甲○○有說謊習慣，對其陳述持疑；被上訴人
    於106年9月間數度與甲○○、3名子女共同出遊，應可輕易探
    知甲○○之婚姻狀況，且友人多次勸告甲○○係有婚姻之人，被
    上訴人卻仍未查看甲○○之身分證件，或以其他相當方式查明
    ，於進一步與甲○○有親密往來時，亦未以相當方式詢問甲○○
    之婚姻狀況，其應有侵害伊配偶權之間接故意，證人張長棟
    證稱有告知被上訴人甲○○係已婚之人，被上訴人亦主動私訊
    詢問甲○○之行為，可知被上訴人得以詢問上訴人方式加以確
    認，卻捨此不為，益見其情虛云云；因屬推測之詞，尚不足
    採。參以被上訴人所涉妨害家庭一事，經臺灣臺北地方檢察
    署檢察官以107年度偵字第28283號為不起訴處分，上訴人聲
    請再議，亦經臺灣高等檢察署以108年度上聲議字第3582號
    駁回再議確定，有處分書可參（見原審卷第96至97頁），此
    外，上訴人未能提出其他證據證明被上訴人明知或可得而知
    甲○○係有配偶之人，仍於106年7月至12月間與之以超越一般
    朋友關係為交往，故難認被上訴人有不法侵害上訴人基於配
    偶關係身分法益之故意或過失，是上訴人主張被上訴人應與
    甲○○負共同侵權行為之連帶賠償責任，難認有據。
六、綜上所述，上訴人依民法184條第1項、第185條第1項、第19
    5條第1項、第3項規定，請求被上訴人應與甲○○連帶給付50
    萬元，及自108年9月13日起至清償日止，按年息5%計算之利
    息，非屬正當，不應准許。原審就此部分為上訴人敗訴之判
    決，並無不合。上訴論旨指摘原判決該部分不當，求予廢棄
    改判，為無理由，應駁回其上訴。
七、本件事證已臻明確，兩造其餘之攻擊或防禦方法及所用之證
    據，經本院斟酌後，認為均不足以影響本判決之結果，爰不
    逐一論列，附此敘明。
八、據上論結，本件上訴為無理由，依民事訴訟法第463條、第3
    85條第1項前段、第449條第1項、第78條，判決如主文。
中　　華　　民　　國　　109 　年　　8 　　月　　5 　　日
                  民事第十九庭  
                      審判長法  官  魏麗娟
                            法  官  陳慧萍
                            法  官  潘進柳
正本係照原本作成。
不得上訴。
中　　華　　民　　國　　109 　年　　8 　　月　　6 　　日

  　　　　　　　　　　　　　書記官  廖婷璇